---
title: "ФББ - R - Домашнее задание №9"
author: "Данил Сидиков"
date: "07 12 2023"
output: html_document
---

```{r setup, include=FALSE}
knitr::opts_chunk$set(echo = TRUE)
```

# Подгрузка пакетов


```{r}
library(org.Hs.eg.db) #загрузим установленный пакет в текущую R сессию
library(biomaRt)
library(AnnotationHub)
library(ggplot2)
```

# Задание №1

>Воспользуйтесь пакетом с аннотацией генов человека org.Hs.eg.db. Найдите ENSEMBL и UNIPROT идентификаторы для генов STAT1 и SERPINE1. Что это за гены - посмотрите на GENENAME? Опишите ваши находки.


```{r}
ensembl_ids <- select(org.Hs.eg.db, keys = c("STAT1", "SERPINE1"), columns = c("ENSEMBL", "UNIPROT"), keytype = "SYMBOL")
print(ensembl_ids)

gene_names <- select(org.Hs.eg.db, keys = c("STAT1", "SERPINE1"), columns = "GENENAME", keytype = "SYMBOL")
print(gene_names)
```
>STAT1: signal transducer and activator of transcription 1
>SERPINE1: serpin family E member 1

# Задание №2

>Воспользуйтесь пакетом с аннотацией генов человека org.Hs.eg.db. Переведите все содержащиеся в org.Hs.eg.db ENTREZ-идентификаторы генов в символьные названия SYMBOL и ENSEMBL идентификаторы с помощью функции AnnotationDbi::select().

>Произошла ли однозначная конвертация идентификаторов? Если нет, то у скольких генов возникла такая проблема?


```{r}
all_genes <- select(org.Hs.eg.db, keys = keys(org.Hs.eg.db), columns = c("SYMBOL", "ENSEMBL"))

duplicates <- all_genes[duplicated(all_genes$SYMBOL) | duplicated(all_genes$ENSEMBL), ]
if (nrow(duplicates) > 0) {
 print("One or more genes have multiple ENTREZ identifiers.")
 print(duplicates)
} else {
 print("All genes have unique ENTREZ identifiers.")
}
```

# Задание №3

>BioMart отлично справляется с конвертацией идентификаторов генов, например, человека, однако он может быть еще полезен при конвертации идентификатров между разными организмами (определении ортологов).

>Допустим, вы нашли интересную статью, где результаты были получены с использованием мышиной модели. Вы же работате с человеческими клеточными линиями, но все же хотели бы проверить выводы статьи на ваших данных. В таком случае вам нужно идентификаторы генов мыши перевести в идентификаторы генов человека.

>Для решения такой задачи удобнее всего создать два mart объекта - для мыши и человека. А затем с помощью функции getLDS() получить информацию из двух связанных объектов.

>Если вы получаете следующую ошибку, попробуйте при создании mart объектов указать параметр host: например, host = "https://jul2023.archive.ensembl.org/".


```{r}
human <- useMart("ensembl", dataset = "hsapiens_gene_ensembl")
human
mouse <- useMart("ensembl", dataset = "mmusculus_gene_ensembl")
mouse

mouse_genes <- c("Hdac2", "Timeless", "Prkcg", "Hlf", "Sin3a", "Ogt", "Id3", "Csnk1d", "Cdk5", "Ep300", "Cipc", "Relb")
human_genes <- getLDS(attributes = c("mgi_symbol"), filters = "mgi_symbol", values = mouse_genes, mart = mouse, attributesL = c("hgnc_symbol", "ensembl_gene_id"), martL = human, uniqueRows=T)
mouse_genes
human_genes

human <- useMart("ensembl", dataset = "hsapiens_gene_ensembl", host = "https://dec2021.archive.ensembl.org/")
mouse <- useMart("ensembl", dataset = "mmusculus_gene_ensembl", host = "https://dec2021.archive.ensembl.org/")
human
mouse

```

# Задание №4

>Давайте обратимся к базе данных генов человека Ensembl версии 98 (это можно сделать как с помощью biomaRt, так и с помощью AnnotationHub - выбирайте по своему вкусу) и изучим характеристики всех генов разных биотипов (белок-кодирующие, lncRNA и т.д.). Получите значения длин генов и постройте графики распределения для разных биотипов.


```{r}
#создадим объект mart для человека:
human <- useMart("ensembl", dataset = "hsapiens_gene_ensembl", host = "https://dec2021.archive.ensembl.org/")

#используем функцию getLDS() для получения длин генов и биотипов для всех генов
gene_lengths <- getLDS(attributes = c("biotype", "length"), mart = human)

#гистограмма распределения длин генов для каждого биотипа
ggplot(gene_lengths, aes(x = length, fill = biotype)) +
 geom_histogram(position = "identity", alpha = 0.5, bins = 30) +
 theme_bw() +
 labs(x = "Gene length", y = "Count", fill = "Biotype")
```
