---
title: "ФББ - R - Домашнее задание №6"
author: "Данил Сидиков"
date: "19 10 2023"
output: html_document
---

```{r setup, include=FALSE}
knitr::opts_chunk$set(echo = TRUE)
```


# Подгрузка пакетов


```{r}
library('tidyverse') #загрузим установленный пакет tidyverse в текущую R сессию
library(ggrepel)
```
***

# Задание №1

## Задание 1.1

>Из набора данных msleep отберите столбцы, согласно следующим заданиям.

>Отберите колонку name и колонки, названия которых начинаются на “sleep” или оканчиваются на “wt”

>Отберите колонки с названиями из вектора c("name", "genus", "vore", "order", "conservation")

>Отберите все колонки, содержащие числовые значения
>Пересортируйте колонки так, чтобы в начале шли столбцы conservation и sleep_total
                      
```{r}
#Отберем колонку name и колонки, названия которых начинаются на “sleep” или оканчиваются на “wt”
msleep %>%
  select(name | starts_with("sleep") | ends_with("wt")) %>% head(3)
#Отберем колонки с названиями из вектора c("name", "genus", "vore", "order", "conservation")
msleep %>%
  select(c("name", "genus", "vore", "order", "conservation")) %>% head(3)
#Отберем все колонки, содержащие числовые значения
msleep %>%
  select(where(is.numeric)) %>% head(5)
#Пересортируем колонки так, чтобы в начале шли столбцы conservation и sleep_total
msleep %>%
  select(conservation, sleep_total, everything()) %>% head(3)


``` 

## Задание 1.2

>Ранее чтобы трансформировать за раз несколько столбцов использовались функции mutate_all, mutate_at и mutate_if. Сейчас их все заменяет комбинация простого mutate и функции across. Стоит иметь ввиду, что в таком случае столбцы модифицируются, а не создаются новые (но можно создавать и новые).

>Транформируйте все-все столбцы с помощью tolower - функции, которая переводит весь текст (так ли это?) в строчные буквы.

>Трансформируйте тем же образом только текстовые столбцы (characters).

>Трансформируйте столбцы, названия которых содержат слово “sleep”: переведите часы в минуты.

>Создайте новые столбцы, в которых все значения, выраженные в часах будут переведены в минуты.

>Логарифмируйте все числовые значения - трансформируйте уже существующие столбцы.

>Одновременно с переводом часов в минуты, логарифмируйте все числовые значения и создайте для транформированных значений новые колонки.
                      
```{r}
#Посмотрим датасет msleep
head(msleep, n = 5)

#Транформируем все-все столбцы с помощью tolower - функции, которая переводит весь текст в строчные буквы.
msleep %>%
  mutate(across(everything(), tolower))  %>% head(3)
#Весь текст поменял символы на строчные, также все столбцы теперь имеют тип chr

#Трансформируем тем же образом только текстовые столбцы (characters).
msleep %>%
  mutate(across(where(is.character), tolower))  %>% head(3)

#Трансформируем столбцы, названия которых содержат слово “sleep”: переведите часы в минуты.
msleep %>%
  mutate(across(contains("sleep"), \(x) x*60))  %>% head(5)

#Создадим новые столбцы, в которых все значения, выраженные в часах будут переведены в минуты.
msleep1 <- msleep %>%
  mutate(across(contains("sleep")|awake, list(min = ~.x*60)))
colnames(msleep1)
head(msleep1, n=3) #отобразим начальные столбцы
head(msleep1[10:15], n=3) #отобразим добавленные столбцы

#Логарифмируем все числовые значения - трансформируем уже существующие столбцы.
msleep1 <- msleep1 %>%
  mutate(across(where(is.numeric), \(x) log10(x)))
head(msleep1[10:15], n=3) #отобразим добавленные столбцы

#Одновременно с переводом часов в минуты, логарифмируем все числовые значения и создадим для транформированных значений новые колонки.
msleep1 <- msleep %>%
  mutate(across(contains("sleep")|awake, \(x) x*60)) %>% #Переведем часы в минуты
  mutate(across(where(is.numeric), list(logs = ~log(.x)))) #Создадим новые столбцы для всех трансформированных значений
head(msleep1[12:17]) #отобразим добавленные столбцы

``` 

## Задание 1.3

>Отберите строки из набора данных msleep по следующим запросам.

>Оставьте только те строки, в которых все строковые значения не равны NA.

>Оставьте только те строки, где name, genus или order начинаются на P.

>Найдите тех животных, у которых значения sleep_total и awake примерно равны - отличаются максимум на 1 час.
                      
```{r}
#Оставим только те строки, в которых все строковые значения не равны NA.
msleep1 <- msleep %>%
  filter(if_all(everything(), ~!is.na(.)))
head(msleep1, n = 5)
#Оставим только те строки, где name, genus или order начинаются на P.
msleep1 <- msleep %>%
  filter(startsWith(name, "P") | startsWith(genus, "P") | startsWith(order, "P"))
head(msleep1, n = 5)
#Найдем тех животных, у которых значения sleep_total и awake примерно равны - отличаются максимум на 1 час.
msleep1 <- msleep %>%
  filter(abs(sleep_total - awake) <= 1)
head(msleep1, n = 5)
``` 

## Задание 1.4

>Сгруппируйте датафрейм по переменной vore и посчитайте средние и максимальные значения по всем числовым признакам.
                      
```{r}
#Сгруппируем датафрейм по переменной vore и посчитаем средние и максимальные значения по всем числовым признакам.

result <- msleep %>%
  group_by(vore) %>%
  summarise(across(where(is.numeric), list(mean = mean, max = max), na.rm = TRUE))
result
#Аналогично и с другими столбцами
colnames(result)
            
``` 

# Задание №2

>Воспользуйтесь набором данных starwars - он доступен из пакета tidyverse. Этот набор данных содержит информацию о персонажах вселенной Звездных Войн (взглянить в справку о датасете, чтобы узнать детали).

>Посчитайте в скольки фильмах появлялся каждый из персонажей, а также определите был ли он героем эпизода “Новая надежда” (A New Hope). Поскольку столбец films (а также столбцы vehicles и starships) являются не просто столбцами, а столбцами-списками (list columns), то есть представляют из себя не обычные простые вектора, а списки. Столбец films можно представить как список, в котором каждый элемент - это значение в каждой следующей строке датафрейма, и элемент этого списка является строковым вектором. Из-за такой сложной структуры столбца для работы с ним имеет смысл использовать функции семейства map (они отлично справляются со списками). Map можно (и нужно) использовать при создании новых столбцов (с информацией о количестве фильмов и т.д.) с помощью mutate.

>После того, как вы справились с подсчетами, оставьте только персонажей, которые были в эпизоде “Новая надежда” и постройте график дотплот с помощью geom_point(), который бы показывал, какие персонажи разных рас (species) в скольких фильмах появлялись. По оси X - число фильмов, по Y - раса (species), каждая точка - один персонаж. Цветом точки продублируйте информацию о расе, размером точки - число фильмов. Подпишите каждую точку - добавьте на график имена персонажей.

>Сделайте график понятным (подпишите названия осей, добавьте название и т.д.) и визуально приятным.
                      
```{r}
#Добавим логический столбец - принимал ли он участие в фильме A New Hope
sw <- starwars %>%
  mutate(is_hero_anh = map_lgl(films, ~ "A New Hope" %in% (.x)))
#Добавим столбец, где указано количество фильмов, где он снимался
sw <- sw %>%
  mutate(num_films = map_int(films, length))
#Отберем героев, которые снимались в фильме A New Hope
sw_filtered <- sw %>%
  filter(is_hero_anh == TRUE)
#Установим уровни категориальных данных
spec <- fct_rev(factor(sw_filtered$species, levels = c("Droid","Wookiee","Hutt","Human","Rodian")))

ggplot(sw_filtered, aes(x = num_films, y = spec , color = spec, size = num_films)) +
  geom_point() +
  geom_label_repel(aes(label = name), size = 3, min.segment.length = unit(0, 'lines')) + #Создадим рамки для подписей и расположим их так, чтобы они не мешали друг другу
  labs(x = "Number of films", y = "Species", title = "The characters of STARWARS: A NEW HOPE") + #Обозначим оси
  scale_x_continuous(breaks = c(1:7)) + #Установим порядок значений на оси
  theme_minimal() +
  theme(plot.title = element_text(hjust = 0.5, face = "bold"), legend.position = "none", axis.text = element_text(size = 10, face = "bold")) + #Установим стиль
  scale_color_manual(values = c("Human" = "blue", "Droid" = "red", "Rodian" = "green", "Wookiee" = "purple", "Hutt" = "orange")) #Зафиксируем цвета за категориями

``` 








# Задание №3

>Скачайте данные про лемуров (lemurs.zip) - https://github.com/kirushka/datasets/raw/main/splitted%20datasets/lemurs.zip. Скачайте и разархивируйте файл в свою рабочую директорию (для этого использовать R не нужно, делайте это как вам привычнее). В папке weights лежат таблицы с 3-мя измерениями веса разных лемуров. Данные по каждому лемуру содержатся в своем файле. Прочитайте эти данные и объедините их в один датафрейм. Не потеряйте информацию об имени лемура (содержится в названии файла).

>Объедините данные о весе лемуров с более обширными данными с их биографическими данными - они содержатся в файле lemur_info.csv.

>С помощью линейной диаграммы изобразите изменение массы тела лемуров (отберите только тех лемуров, для которых есть данные по всем трем временным точкам измерения массы тела). Цветом линий отобразите пол животных.

>Сделайте график понятным (подпишите названия осей, добавьте название и т.д.) и визуально приятным.
                      
```{r}
#Я скачал архив, распаковал его И положил в рабочую директорию два объекта. Одну папку weights и файл lemur_info.csv

input_files <- dir("./weights/") #Занесем в вектор input_files имена всех .tsv в папке weights, которая находится в текущей директории

input_files <- paste("./weights/", input_files, sep="") #Добавим путь к файлам из текущей директории
head(input_files, n = 5)

#Напишем функцию для чтения файла и добавления имени файла в dataframe
read_file <- function(file) {
  df <- read_tsv(file, show_col_types = FALSE) #Прочитаем файлы, уберем предупреждения
  df$name <- str_remove(basename(file),".tsv") #Оставим только название файла
  return(df)
}

#Объединяем результаты в один dataframe
result <- map_dfr(input_files, read_file)
#Преобразуем таблицу в широкий формат
result <- pivot_wider(result,names_from = weight_date, values_from = weight)
head(result, n = 5)
dim(result)
#Прочитаем файл с лемурами
lemur <- read_csv("lemur_info.csv", show_col_types = FALSE)
#Получим итоговую объединенную таблицу
lem <- full_join(result, lemur)
head(lem, n = 5)
dim(lem)
#Отфильтруем значения с NA
lem_fil <- lem %>%
  filter(if_all(starts_with("Weight"), ~!is.na(.))) 
head(lem_fil, n = 5)
dim(lem_fil)
#Для построения линейной диаграммы приведем данные в длинный формат, отобрав нужные столбцы
tac <- pivot_longer(lem_fil, 
             cols = starts_with("weight"),
             names_to = "measurement", 
             values_to = "weight")
tac <- tac %>%
  select(name, weight, sex, measurement) %>%
  mutate(measurement = str_remove(measurement,"weight_")) #Уберем из данных подпись weight_
head(tac, n = 5)
dim(tac)

custom_colors <- c("#000099", "#CC0000")
#Построим график
ggplot(tac, aes(x = measurement, y = weight, group = name, color = sex)) +
  geom_line(linetype = "solid", size = 1) + #Стиль линий
  geom_point(shape = 16, size = 3) + #Стиль точек
  labs(title="Change in body mass by time measurement points", x = "Measurement number", y = "Body mass (g)", color = "Sex") + #Установим обозначения
  theme_minimal() + #Установим стили
  theme(axis.text = element_text(face = "bold"),
        axis.title = element_text(face = "bold"),
        plot.title = element_text(face = "bold"))+
  scale_color_manual(values = custom_colors) #Установим цвета для значений

``` 


# Задание №4

## Задание №4.1

>В этом и последующих заданиях вы будете использовать датасет, полученный в результате секвенирования РНК единичных клеток. Вам понадобятся объединенная таблица с экспрессиями (каунтами) разных генов и таблица с метаданными. Эти данные можно скачать в виде zip по ссылке https://raw.githubusercontent.com/kirushka/datasets/main/scrna.zip. Разархивируйте файл в свою рабочую директорию (для этого использовать R не нужно, делайте это как вам привычнее).

>Датасет состоит из нескольких частей:

>в папке counts - таблицы с экспрессией генов (таблица с каунтами) - всего 13714 гена x 600 клеток. В каждом файле данные по 100 клеткам. Столбец gene содержит символьные обозначения генов, названия остальных столбцов - это идентификаторы индивидуальных клеток.
cells_metadata.tsv - метаданные - аннотация клеток по типам.
Создайте список файлов с таблицами с каунтами и, используя map, прочитайте все файлы в один датафрейм (соединяя индивидуальные датафреймы по столбцам - из 6 датафреймов размера 13714 х 101 у вас должен получиться одни датафрейм размера 13714 х 606). Старайтесь не самостоятельно задавать названия нужных файлов, а например, пользоваться функциями, которые выдают названия всех или не всех файлов в директории.

>Выведите названия всех столбцов, содержащих тип данных character.

>Если использованный вами подход привел к тому, что у вас появилось несколько дублирующихся столбцов с названиями генов, то отберите для дальнейшей работы только один столбец с именами генов и все столбцы с каунтами.

>Сохраните полученный датафрейм в текстовый файл.

```{r}
#Я скачал архив, распаковал его. И положил в рабочую директорию два объекта. Одну папку counts и файл cells_metadata.tsv

input_files <- dir("./counts/") #Занесем в вектор input_files имена всех .tsv в папке counts, которая находится в текущей директории

input_files <- paste("./counts/", input_files, sep="") #Добавим путь к файлам из текущей директории
head(input_files, n = 5)

#Напишем функцию для чтения файла и добавления имени файла в dataframe
read_file <- function(file) {
  df <- read_tsv(file, show_col_types = FALSE) #Прочитаем файлы, уберем предупреждения
  return(df)
}

#Объединяем результаты в один dataframe
result <- map_dfc(input_files, read_file)
dim(result)

#Выведем названия всех столбцов, содержащих тип character
names(result)[map_lgl(result, is.character)]

#Отберем один столбец с названиями генов и выведем размеры
genes <- result %>%
  select(-(contains("0")))
dim(genes)

#Выведем названия всех столбцов, содержащих тип character после удаления дубликатов-столбцов
names(genes)[map_lgl(genes, is.character)]

#Запишем файл в текстовом формате с расширением .csv
write_csv(genes, "genes.csv", append = FALSE)

```

## Задание №4.2

>Прочитайте полученный в предыдущем задании датафрейм и метаданные к нему (лежат рядом с папкой counts/).

>Используя датафрейм с метаданными о клетках, случайным образом отберите по 25 клеток каждого типа (B cells, T cells и Monocytes).

>Используя подвыборку, состоящую из отобранных клеток, удалите из данных экспрессии гены, которые имеют значение 0 во всех клетках. Посчитайте среднюю экспрессию и стандартное отклонение экспрессии для каждого гена (это может занять некоторое время). Оставьте только те гены, у которых средняя экспрессия выше 0.1. Возьмите 100 генов с самой вариабельной экспрессией (высоким стандартным отклонением) и случайным образом выберите 25 генов. Сохраните полученный датафрейм в текстовый файл.

>Не бойтесь разбивать это задание на несколько шагов и записывать промежуточные результаты в отдельные переменные.

>В итоге у вас должен получиться датасет из 75 клеток и 25 генов.

```{r}

#Прочитаем предыдущий файл, который мы получили
gen <- read_csv("genes.csv", show_col_types = FALSE)
metadata <- read_tsv("cells_metadata.tsv", show_col_types = FALSE)

#Отберем 25 B cells случайно
set.seed(123)
b_cells <- metadata %>% filter(cell_type == "B cells") %>% sample_n(25)

#Отберем 25 T cells случайно
set.seed(123)
t_cells <- metadata %>% filter(cell_type == "T cells") %>% sample_n(25)

#Отберем 25 Monocytes случайно
set.seed(123)
monocytes <- metadata %>% filter(cell_type == "Monocytes") %>% sample_n(25)

#Занесем в вектор cells названия всех столбцов, которые нам надо взять
cells <- c("gene",pull(monocytes, cell_id), pull(b_cells, cell_id), pull(t_cells, cell_id))
head(cells, n = 5)

#Отберем из genes наши клетки 
pre_data <- gen %>%
  select(all_of(cells))
dim(pre_data)

# Удаление генов, которые имеют значение 0 во всех клетках
# Выборка строк с суммой, кроме столбца "gene"
data <- pre_data %>%
  filter(rowSums(.[, !colnames(.) %in% "gene"]) != 0)
dim(data)

#Добавим столбец со средней экспрессией для каждого гена
data <- data %>%
  mutate(average_expression = rowMeans(across(-1)))

#Добавим столбец со CO экспрессией для каждого гена
data <- data %>%
  mutate(standard_deviation = apply(.[-c(1, ncol(.))], 1, sd))
dim(data)

#Отберем гены с СО > 0.1
filtered_genes <- data %>%
  filter(average_expression > 0.1)
dim(filtered_genes)

#Отсортируем гены в порядке убывания CO
sorted_genes <- arrange(data, desc(standard_deviation))
head(sorted_genes, n = 5)

#Выберем 100 генов по CO
top_100_genes <- sorted_genes %>%
  slice(1:100)
head(top_100_genes)

#Выберем случайным образом 25 генов из топ 100
set.seed(123)
random_genes <- top_100_genes %>%
  slice_sample(n=25)

head(random_genes, n = 5)
dim(random_genes)

#Сохраним датафрейм в текстовый файл с расширение .csv
write.csv(random_genes, file = "random_genes.csv")



```


## Задание №4.3

>Прочитайте датасет из 75 клеток и 25 генов, полученный в предыдущем задании. Также вам понадобятся метаданные.

>Выберите 2 любых гена из вашего датасета и постройте точковую диаграмму, показывающую экспрессию этих генов в отобранных клетках. Цветом отобразите уровень экспрессии любого гена (используйте градиент) и формой точек укажите тип клеток (cell_type).

>Для создания такого графика вам необходимо будет привести данные в нужный формат (используйте функции pivot_longer/pivot_wider) и объединить датафрейм со значениями экспрессии генов и метаданными.

>Сохраните график.

```{r}

#Прочитаем предыдущий файл, который мы получили
gene_data <- read_csv("random_genes.csv", show_col_types = FALSE)
metadata <- read_tsv("cells_metadata.tsv", show_col_types = FALSE)

#Переведем таблицу экспрессии в длинный формат
gene_data_long <- pivot_longer(gene_data, cols = -gene, names_to = "cell_id", values_to = "expression")

#Оьъединим данные с метаданными
merged_data <- left_join(gene_data_long, metadata, by = "cell_id")

#Выберем гены
selected_genes <- merged_data %>% filter(gene %in% c("RPS12", "PFN1", "FAU"))

#Уберем лишние строки, которые появились, когда переводили в длинный формат
selected_genes <- selected_genes %>%
  filter(!grepl("_|\\.\\.\\.1", cell_id)) %>%
  select(gene, cell_id, expression, cell_type)

#Приведем таблицу к широкому формату
maybe <- pivot_wider(selected_genes, names_from = gene, values_from = expression) 

#Построим график
plot <- ggplot(maybe, aes(x = RPS12, y = PFN1, color = FAU, shape = cell_type)) +
  geom_point() +
  scale_color_gradient(low = "blue", high = "red") + #Установим цветовой градиент
  labs(x = "RPS12", y = "PFN1", title = "Экспрессия генов PFN1 и RPS12 в отобранных клетках", color = "Экспрессия FAU", shape = "Тип клеток") #Установим обозначения
plot

ggsave("scatter_plot.jpg", plot = plot) #Сохраним файл в формате .jpg
```



