---
title: "ФББ - R - Домашнее задание №5"
author: "Данил Сидиков"
date: "02 10 2023"
output: html_document
---

```{r setup, include=FALSE}
knitr::opts_chunk$set(echo = TRUE)
```

# Подгрузка пакетов


```{r}
library('tidyverse') #загрузим установленный пакет tidyverse в текущую R сессию
```
***
# Задание №1

## Задание 1.1

>Ваш коллега собрал данные о том, сколько людей появилось на своих рабочих местах в лаборатории за прошедшую неделю. Давайте изобразим эти данные в виде столбчатой диаграммы. Подпишите график, оси, добавьте цвета, поиграйте с дизайном. Обратите внимание, что дни недели на графике должны идти в правильном порядке (постарайтесь добиться этого самым кратким способом).
                      
```{r}
lab_people <- tibble(
  day = c("Monday", "Tuesday", "Wednesday", "Thursday", "Friday", "Saturday", "Sunday"),
  n_people = c(3, 1, 11, 2, 5, 1, 0))


p <- ggplot(lab_people, aes(x = factor(day, levels = day), y = n_people, fill= factor(day, levels = day))) +
  #Зададим barplot
    geom_bar(stat = "identity") +
  #Введем обозначения
    labs(title="Сколько людей было на работе?", 
         caption = "Данные: lab_people", 
         y = "Число сотрудников на рабочем месте") +
  #Зададим собственную тему
    theme(plot.background = element_blank(),
          panel.background = element_rect(fill = "transparent", colour = "gray"),
          panel.grid.major = element_line(colour = "grey"),
          plot.title = element_text(size = 20),
          axis.text = element_text(size = 10, 
                                   face = "bold"),
          axis.title.x = element_blank(),
          axis.ticks = element_line(color = "black", 
                                    linewidth = 1),
          legend.position = "none")
p
``` 

## Задание 1.2

>Соседней лаборатории понравился эксперимент вашего коллеги и они тоже решили собрать данные о количестве людей на рабочих местах в разные дни. Теперь у вас есть данные из двух лабораторий, давайте их визуализируем на одном графике с помощью столбчатой диаграммы. Подпишите график, оси, добавьте цвета, поиграйте с дизайном. Дни недели на графике должны быть указаны в правильном порядке.

```{r}
lab_people2 <- tibble(
  lab = c("Great R Visualizations Lab", "The Neighbour's Lab"),
  Monday = c(3, 5),
  Tuesday = c(1, 9),
  Wednesday = c(11, 7),
  Thursday = c(2, 4),
  Friday = c(5, 5),
  Saturday = c(1, 4),
  Sunday = c(0, 1))

lab2 <- gather(lab_people2, day, count, -lab) #преобразуем в длинный формат

p <- ggplot(lab2, aes(x = factor(day, levels = unique(day)), y = count, fill = lab)) +
  #Зададим barplot
    geom_bar(stat = "identity", position = "dodge") +
  #Введем обозначения
    labs(title="Сколько людей было на работе?", 
         caption = "Данные: lab_people2",
         x = "Дни недели",
         y = "Число сотрудников на рабочем месте") +
    labs(fill = "Лаборатории")+
  #Зададим собственную тему
    theme(plot.background = element_blank(),
          panel.background = element_rect(fill = "transparent", colour = "gray"),
          panel.grid.major = element_line(colour = "grey"),
          plot.title = element_text(size = 20),
          axis.text = element_text(size = 10, 
                                   face = "bold"),
          axis.title.x = element_blank(),
          axis.ticks = element_line(color = "black", 
                                    linewidth = 1),
          legend.position = c(1, 1),
          legend.justification = c(1, 1),
          legend.background = element_rect(fill = "lightgreen"),
          legend.box.background = element_rect(fill = "transparent"))
p
``` 

# Задание №2

>Прочитайте датасет про исчезнувшие виды растений по ссылке https://raw.githubusercontent.com/rfordatascience/tidytuesday/master/data/2020/2020-08-18/plants.csv.

>Изучите датасет!

>Что в нем есть:

- binomial_name - название вида растения,
- country - страна произрастания,
- continent - континент произрастания,
- group - таксономическая группа (Цветковое растение - Flowering plant, и т.д.),
- year_last_seen - период, когда было замечено в природе последний раз,
- threat_ и action_ - виды угроз и действий по сохранению вида,
- red_list_category - категория в Красной книге: Extinct или Extinct in the Wild.

>Больше информации о датасете по ссылке: https://github.com/rfordatascience/tidytuesday/blob/master/data/2020/2020-08-18/readme.md.

>Постройте столбчатую диаграмму числа исчезнувших видов цветковых растений и не-цветковых растений на каждом континенте.

>Пояснения:

- В колонке group оставьте группу Flowering plants (цветковые растения), остальные группы растений объедините в группу Non-flowering plants (не-цветковые растения). Используйте возможности пакета forcats.
- Посчитайте число исчезнувших видов (Extinct) по каждому континенту, в каждой таксономической группе (Flowering plants и Non-flowering plants).
- Нарисуйте группированную столбчатую диаграмму (2 отдельных столбца, для Flowering plants и Non-flowering plants, расположенные рядом). По горизонтали расположите континенты.
- Пусть континенты будут расположены в порядке убывания количества стран на них.
- Осмысленно подпишите оси.
- Перенесите легенду наверх, уберите название легенды.
- Обозначьте Flowering plants желтым и Non-flowering plants зеленым.

```{r}
plants <- read_csv("https://raw.githubusercontent.com/rfordatascience/tidytuesday/master/data/2020/2020-08-18/plants.csv")
head(plants) #так выглядят мои данные

plants$group <- fct_collapse(plants$group, #Cгруппируем данные по условию
             Flowering = "Flowering plants",
             Non_flowering = c("Non-flowering plants",unique(plants$group)[!(unique(plants$group) %in% "Flowering Plant")]))

plants_summary <- plants %>%  #сформируем датафрейм
  group_by(continent, group, red_list_category) %>%
  summarise(count = n()) %>%
  filter(red_list_category == "Extinct")
head(plants_summary) #Сформируем датафрейм для формирования графика

by_country <- plants %>% #Сгруппируем данные по континентам и странам на них
  group_by(continent, country) %>%
  summarise(count = n()) 
N <- pull(count(by_country, continent, sort = TRUE)["continent"])
count(by_country, continent, sort = TRUE) # Упорядочим континенты в порядке убывания количества стран в них в ИСХОДНОМ ДАТАСЕТЕ!!!!!! А не географически

p <- ggplot(plants_summary, aes(x = factor(continent, levels = N), y = count, fill = factor(group, levels = unique(plants$group)))) +
  #Зададим barplot
    geom_bar(stat = "identity", position = "dodge") +
  #Введем обозначения
    labs(title="?", 
         caption = "Данные: plants.csv",
         x = "Continent",
         y = "Number of extinct species") +
    scale_fill_manual(values = c("yellow","darkgreen"), 
                      labels = c("Flowering Plants","Non-flowering plants"))  +
  #Масштабируем оси графика
    scale_y_continuous(trans='log10') + 
  #Зададим собственную тему
    theme(plot.background = element_blank(),
          panel.background = element_rect(fill = "transparent", colour = "gray"),
          panel.grid.major = element_line(colour = "grey"),
          plot.title = element_blank(),
          axis.text = element_text(size = 10, 
                                   face = "bold"),
          axis.ticks = element_line(color = "black", 
                                    linewidth = 1),
          legend.position = "top",
          legend.title = element_blank())
p



```


# Задание №3

>Загрузите датасет, содержащий динамику использования сои в пищевой и непищевой промышленности за несколько последних десятков лет. Ссылка для скачивания: https://raw.githubusercontent.com/rfordatascience/tidytuesday/master/data/2021/2021-04-06/soybean_use.csv.

>Изучите датасет! Про него можно прочитать дополнительно, например, здесь: https://github.com/rfordatascience/tidytuesday/blob/master/data/2021/2021-04-06/readme.md.

>Информация про датасет:

- entity - континент, часть континента или страна,
- code - код страны,
- year - год,
- human_food - сколько сои было использованно в пищевой промышленности (в тоннах),
- animal_feed - сколько сои было использовано в производстве кормов для животных (в тоннах),
- processed - сколько сои было использовано в непищевой промышленности (производство биотоплива и т.д.) (в тоннах).

>Отберите для анализа данные только по 6 континентам: c("Africa", "Europe", "Asia", "Northern America", "South America", "Australia & New Zealand"), за 33 года - 1981-2013. 
>Нарисуйте столбчатую диаграмму, которая бы изображала среднее количество сои по трем типам промышленности, использованной за 33 года на всех 6 обитаемых континентах. Изобразите разброс 3/4 SD (чтобы линии разброса выровнялись со столбцами, возможно, вам понадобится параметр position = position_dodge(width = 0.9)). Отсортируйте континенты по среднему количеству сои, использованной во всех областях промышленности за исследуемый период. Логарифмируйте ось Y с помощью подходящей функции scale_y_*. Измените формат числовых подписей по оси Y.

>Добавьте осознанные названия осей. Поверните названия континентов, чтобы они отображались целиком, на 45 градусов. Уберите название легенды и поменяйте цвета (например, на c("#ffb4a2", "#e5989b", "#b5838d")) и названия категорий промышленности в легенде (чтобы было более приятно читать).


```{r}
#Прочитаем данные
soa <- read_csv("https://raw.githubusercontent.com/rfordatascience/tidytuesday/master/data/2021/2021-04-06/soybean_use.csv") #Прочитаем датасет

#Покажем данные
head(soa)

#Отберем данные по условию
soaf <- filter(soa,between(year, 1981,2013) & (entity %in% c("Africa", "Europe", "Asia","Northern America", "South America", "Australia & New Zealand")))

#Сгруппируем данные и найдем средние по континетам и по типам промышленности
bart <- soaf %>% 
    group_by(entity) %>% 
    summarise(
        human_food = mean(human_food),
        animal_feed = mean(animal_feed),
        processed = mean(processed)
    )
#Отсортируем по сумме средних значений
bart <- bart %>% 
    arrange(desc(human_food + animal_feed + processed))

#Cгруппируем данные по SD
bart_sd <- soaf %>% 
    group_by(entity) %>% 
    summarise(
        human_food = 3*sd(human_food, na.rm = TRUE)/4,
        animal_feed = 3*sd(animal_feed, na.rm = TRUE)/4,
        processed = 3*sd(processed, na.rm = TRUE)/4
    )
#Преобразуем в длинный формат
barts <- gather(bart, type, avg, -entity) 
bartsd <- gather(bart_sd, type, sd, -entity)

#Итоговые датасет
soy <- right_join(barts, bartsd, by = c("entity","type"))

soy #Выведем данные итогового датасета
p <- ggplot(soy, 
            aes(x = factor(entity, levels = bart$entity), 
                y = avg,
                ymin = avg - sd,
                ymax = avg + sd,
                fill = factor(type, levels = c("animal_feed","human_food","processed")))) +
  #Зададим barplot
    geom_bar(stat = "identity", position = "dodge") +
    geom_errorbar(width = 0.2, position = position_dodge(width = 0.9)) + 
  #Масштабируем оси и установим метки
    scale_y_continuous(trans='log10', labels = scales::trans_format("log10", scales::math_format(10^.x))) + 
  #Введем обозначения
    labs(title="?", 
         caption = "Данные: soybean_use.csv",
         x = "Continent",
         y = "Average soy use (t) 1981-2013") +
    scale_fill_manual(values = c("#ffb4a2", "#e5989b", "#b5838d"), 
                      labels = c("Animal Feed","Human food","Processed"))  +
 
  #Зададим собственную тему    

    theme(plot.background = element_blank(),
          panel.background = element_rect(fill = "transparent", colour = "gray"),
          panel.grid.major = element_line(colour = "grey"),
          plot.title = element_blank(),
          axis.text.x = element_text(angle = 45, hjust=1),
          axis.ticks = element_line(color = "black", 
                                    linewidth = 1),
          axis.title.x = element_blank(),
        

          legend.position = "right",
          legend.title = element_blank())

p

```



# Задание №4

## Задание №4.1

>Напишите функцию, которая бы рассчитывала ядерно-цитоплазматическое соотношение (“N:C” или “karyoplasmic” ratio) по формуле $\frac{NucleusVol}{CellVol}$, где **NucleusVol** - объем ядра (мкм3), **CellVol** - объем клетки (мкм3).

>На небольшом примере продемонстрируйте работу этой функции.


```{r}
NC <- function(NucleusVol, CellVol) { #Инициализируем функцию
  NucleusVol/CellVol
}
NC(100,1000) #Продемонстрируем работу функции

```

## Задание №4.2

>Прочитайте данные по размерам ядер и клеток разных организмов из разнообразных таксономических групп, они находятся по ссылке https://raw.githubusercontent.com/kirushka/datasets/main/NC_ratio.csv. Эти данные взяты из статьи Malerba et al. 2021.

>В прочитанном датафрейме 4 столбца:

- SpeciesGroup - название таксономической группы,
- Species - видовое название организма,
- NucleusVol - объем ядра (мкм3),
- CellVol - объем клетки (мкм3).

>Используя функцию, которую вы создали в предыдущем задании, посчитайте ядерно-цитоплазматическое соотношение (“N:C” или “karyoplasmic” ratio) для каждого организма - запишите результат в новый столбец.

>Также преобразуйте строковый столбец SpeciesGroup в столбец с факторами. Отсортируйте уровни фактора по убыванию медианного значения NC ratio.


```{r}
#Прочитаем данные
nucel <- read_csv("https://raw.githubusercontent.com/kirushka/datasets/main/NC_ratio.csv") 
head(nucel) #Вот такие данные
#Запишем результат в NqC
nuc <- nucel %>%
  mutate(NqC = NC(NucleusVol,CellVol))
#Преобразуем в столбец с факторами по убыванию медианного значения NC ratio
nuc <- nuc %>%
  mutate(SpeciesGroup = fct_reorder(SpeciesGroup, NqC, .fun = median, .desc = TRUE))
head(nuc)
```

## Задание №4.3

>По модифицированному датафрейму постройте точковую диаграмму, на которой по оси X отложен объем клеток, по оси Y - NC ratio, цветом показана таксономическая группа.

>Добавьте на график линии тренда, построенные с помощью линейной регрессии, для каждой таксономической группы с помощью geom_smooth(method = "lm").

>Чтобы использовать на графиках “математические” обозначения, греческие буквы и т.п., например, в подписях осей, можно использовать функцию expression, которой подать на вход все выражение без кавычек. Например, так: ggplot(...) + labs(x = expression(Cell~volume~(mu*m^3))).

>Для настройки “tick labels”, т.е. подписей интервалов на осях, можно использовать пакет scales. Например, scale_x_log10(labels =  scales::label_math(format = log10)) преобразит подписи по оси X в формат вида 
. Поэкспериментируйте и с другими вариантами отображения этих подписей.

>Поменяйте цветовую палитру графика.


```{r}
p <- ggplot(data=nuc,
       mapping=aes(x = CellVol, 
                   y = NqC,
                   color = SpeciesGroup)) +
  #Зададим порядок значений и стиль точек
    geom_point(shape=19, 
               size=1, 
               alpha=0.8, 
               stroke=1) +
    geom_smooth(method = "lm") + #Линия тренда
    #Масштабируем оси и установим метки
    scale_y_continuous(trans='log10', labels = scales::trans_format("log10", scales::math_format(10^.x))) + 
    scale_x_continuous(trans='log10', labels = scales::trans_format("log10", scales::math_format(10^.x))) + 
  #Введем легенду по цветам и значениям
    #scale_fill_manual(values = c("#33CC33", "#FF0000","#0000FF","#FFCC00","black"), 
    #                  labels = c("Herbivora","Insectivora","Omnivora","Carnivora","NO DATA")) +
  #Введем обозначения
    labs(title="Bigger animals sleep less", 
         caption = "Данные: NC_ratio.csv", 
         x = expression(Cell~volume~(mu*m^3)), 
         y = "N:C ratio") +
  
  #Зададим собственную тему    

    theme(plot.background = element_blank(),
          panel.background = element_rect(fill = "transparent", colour = "gray"),
          panel.grid.major = element_line(colour = "grey"),
          plot.title = element_blank(),
          axis.ticks = element_line(color = "black", 
                                    linewidth = 1),
          legend.position = "right",
          legend.title = element_blank())
p


```

## Задание №4.4

>Разделите график из задания 4.3 на “панельки” с помощью facet_wrap, так чтобы каждая таксономическая группа оказалась на своем графике.


```{r}
p <- ggplot(data=nuc,
       mapping=aes(x = CellVol, 
                   y = NqC,
                   color = SpeciesGroup)) +
  #Зададим порядок значений и стиль точек
    geom_point(shape=19, 
               size=1, 
               alpha=0.8, 
               stroke=1) +
    geom_smooth(method = "lm") + #Линия тренда
    facet_wrap(~ SpeciesGroup) + #Разобьем график
    #Масштабируем оси и установим метки
    scale_y_continuous(trans='log10', labels = scales::trans_format("log10", scales::math_format(10^.x))) + 
    scale_x_continuous(trans='log10', labels = scales::trans_format("log10", scales::math_format(10^.x))) + 
  #Введем легенду по цветам и значениям
    #scale_fill_manual(values = c("#33CC33", "#FF0000","#0000FF","#FFCC00","black"), 
    #                  labels = c("Herbivora","Insectivora","Omnivora","Carnivora","NO DATA")) +
  #Введем обозначения
    labs(title="Bigger animals sleep less", 
         caption = "Данные: nuc", 
         x = expression(Cell~volume~(mu*m^3)), 
         y = "N:C ratio") +
  
  #Зададим собственную тему    

    theme(plot.background = element_blank(),
          panel.background = element_rect(fill = "transparent", colour = "grey"),
          panel.grid.major = element_line(colour = "grey"),
          plot.title = element_blank(),
          axis.ticks = element_line(color = "black", 
                                    linewidth = 1),
          strip.background = element_rect(fill = "lightgreen"),
          legend.position = "none",
          legend.title = element_blank())
p


```


# Задание #5


>Напишите несколько функций для моделирования подбрасывания кубика.


## Задание #5.1


>Напишите функцию, которая возвращает результат подбрасывания одного “честного” шестигранного кубика. Продемонстрируйте работу функции. Нужно ли устанавливать seed?

```{r}

flip_di1 <- function() {
  sides <- 1:6
  sample(sides, 1)
}
set.seed(123)
flip_di1()
set.seed(300)
flip_di1()
#Внутри функции устанавливать seed не имеет смысла, если хотите воспроизвести результаты этой функции, то установите seed перед вызовом этой функции.
```


## Задание #5.2


>Напишите функцию, которая возвращает результат подбрасывания двух “честных” шестигранных кубиков. Продемонстрируйте работу функции.

```{r}

flip_di2 <- function() {
  sides <- 1:6
  list(sample(sides, 2, replace = TRUE))
}
set.seed(123)
flip_di2()
set.seed(300)
flip_di2()
```


## Задание #5.3


>Напишите функцию, которая возвращает результат подбрасывания нескольких “честных” шестигранных кубиков. Число кубиков задается параметром n. Продемонстрируйте работу функции.

```{r}
flip_din <- function(n) {
  sides <- 1:6
  list(sample(sides, n, replace = TRUE))
}
set.seed(123)
flip_din(5)
set.seed(300)
flip_din(10)

```


## Задание #5.4


>Напишите функцию, которая возвращает результат подбрасывания “честного” кубика с заданным числом граней. Число граней задается параметром sides. Продемонстрируйте работу функции.

```{r}
flip_dis <- function(sides) {
  sidesz <- 1:sides
  list(sample(sidesz, 1, replace = TRUE))
}
set.seed(123)
flip_dis(5)
set.seed(300)
flip_dis(10)


```


## Задание #5.5


>Напишите функцию, которая возвращает результат подбрасывания нескольких “честного” кубиков с заданным числом граней. Число граней задается параметром sides (пусть по умолчанию оно будет равно 6). Число кубиков задается параметром n. Продемонстрируйте работу функции.

```{r}
flip_disn <- function(sides=6,n) {
  sidesz <- 1:sides
  list(sample(sidesz, n, replace = TRUE))
}
set.seed(123)
flip_disn(n=5, sides=10)
set.seed(300)
flip_disn(n=10, sides = 20)
set.seed(300)
flip_disn(n=10)

```