---
title: "ФББ - R - Домашнее задание №10"
author: "Данил Сидиков"
date: "15 12 2023"
output: html_document
---

```{r setup, include=FALSE}
knitr::opts_chunk$set(echo = TRUE)
```

# Подгрузка пакетов


```{r}
library("hexSticker") #загрузим установленный пакет в текущую R сессию
library(caret)
library(corrplot)
library(ggplot2)
library(ggpubr)
library(tidymodels)
library('tidyverse')
library(moments)
library(gridExtra)
library(datarium)
```

# Задание №1

>Выберите свою любую любимую картинку в рамках приличия.

>Используя пакет hexSticker, нарисуйте шестиугольный логотип.


```{r}

s <- sticker("flag.jpg", package="hexSticker", p_size=20, s_x=1, s_y=.75, s_width=.6, h_fill="#f9690e", h_color="#f39c12", filename="/flag.jpg")

print(s)
```

# Задание №2

>Воспользуйтесь данными mtcars.

>Каждая из 32 машин охарактеризована 11ю показателями.

>Скоррелируйте показатели машин друг с другом. Выделите высокоскоррелированные показатели: коэффициент корреляции Спирмена > 0.8 без учета значимости. Оставьте только такие показатели, которые не являются высокоскоррелированными между собой согласно вышеописанным критериям (из группы должен остаться любой один).

>Визуализируйте кореляционные матрицы до и после фильтрации так, чтобы были видны в явном виде значения коэффициентов корреляции.

>(3*) Выделите на рисунке, построенном по исходной матрице корреляций, значения, которые подлежат фильтрации.

>На основании оставшихся показателей скоррелируйте машины друг с другом. Визуализируйте получившуюся корреляционную матрицу, указав только значимые коэффициенты корреляции любым способом (звездочки, значения коэффициентов корреляции, цвет или что-то другое на ваш вкус).

>Измените палитру на любую НЕ красно-синюю.

```{r}
data(mtcars)
head(mtcars)

# Вычисление матрицы корреляции
cormt <- cor(mtcars, method = "spearman")
round(cormt,2)

# Выделение пар переменных с корреляцией > 0.8
high_corr <- which(abs(cormt) > 0.8 & cormt != 1 & row(cormt) != col(cormt), arr.ind = TRUE)

# Вывод высокоскоррелированных переменных
high_corr_pairs <- data.frame(Variable1 = colnames(cormt)[high_corr[,1]],
                            Variable2 = colnames(cormt)[high_corr[,2]],
                            Correlation = cormt[high_corr])
head(high_corr_pairs)

#ДО
corrplot(cormt, method="number")

# Создание рецепта
rec <- recipe(mpg ~ ., data = mtcars)

# Применение шага корреляции
corr_filter <- rec %>%
 step_corr(all_numeric_predictors(), threshold = .8)

# Подготовка данных
filter_obj <- prep(corr_filter, training = mtcars)

# Применение фильтра к тестовым данным
filtered_data <- bake(filter_obj, mtcars)

cormt <- cor(filtered_data, method = "spearman")
round(cormt,2)
corrplot(cormt, method="number")


# Вычисление матрицы корреляции для отфильтрованных данных
cormt_filtered <- cor(filtered_data, method = "spearman")

# Определение новой палитры цветов
my_palette <- colorRampPalette(c("white", "green"))

# Визуализация матрицы корреляций с новой палитрой цветов
corrplot(cormt_filtered, method="color", col=my_palette(200), type="upper", addCoef.col = "black", sig.level = 0.05)


```


# Задание №3

>Для каждого численного параметра из данных про ирисы (iris) (должно получиться 4 параметра) нарисуйте график, состоящий из двух графиков, расположенных рядом: qqplot и гистограмма (на гистограме подписаны текстом значения асимметрии и эксцесса).

>В итоге должно получиться 4 графика, каждый из которых составлен из двух графиков.

>Подпишите все оси, графики, название параметров и пр.

```{r}
# Define a function to create plots for each parameter
create_plots <- function(data, param) {
  # Calculate skewness and kurtosis
  skewness <- skewness(data[[param]])
  kurtosis <- kurtosis(data[[param]])
  
  # Create a QQ plot
  qq_plot <- ggplot(data, aes(sample = .data[[param]])) +
    geom_qq() +
    geom_qq_line() +
    labs(title = paste("QQ Plot of", param),
         x = "Theoretical Quantiles",
         y = "Sample Quantiles")
  
  # Create a histogram
  hist_plot <- ggplot(data, aes(x = .data[[param]])) +
    geom_histogram(aes(y = ..density..), binwidth = 0.5, colour = "black", fill = "white") +
    geom_density(alpha = .2, fill = "#FF6666") +
    labs(title = paste("Histogram of", param),
         x = param,
         y = "Density") +
    annotate("text", x = Inf, y = Inf, 
             label = paste("Skewness:", round(skewness, 2), "\nKurtosis:", round(kurtosis, 2)), 
             hjust = 1.1, vjust = 2)
  
  # Combine the plots
  combined_plot <- grid.arrange(qq_plot, hist_plot, ncol=2)
  
  return(combined_plot)
}

# Use the function for each parameter
create_plots(iris, "Sepal.Length")
create_plots(iris, "Sepal.Width")
create_plots(iris, "Petal.Length")
create_plots(iris, "Petal.Width")


```

# Задание №4

>Воспользуйтесь данными mice из пакета datarium.

>Узнайте, отличается ли средний вес мышей от 25г?

>Не забудьте сформулировать нулевую и альтернативную гипотезы, задать уровень значимости, вывести и p-value и сделать вывод.

```{r}
print("Нулевая гипотеза: средний вес мышей не отличается от 25г")
print("Уровень значимости: 0.05")
# Загрузка данных
data("mice")

# Просмотр структуры данных
head(as.data.frame(mice))

# Выполняем t-тест
t_test_result <- t.test(mice$weight, mu = 25)

# Выводим результаты t-теста
print(t_test_result)

# Проверяем p-value
if (t_test_result$p.value < 0.05) {
  print("Отвергаем нулевую гипотезу, средний вес мышей отличается от 25г")
} else {
  print("Не отвергаем нулевую гипотезу, средний вес мышей не отличается от 25г")
}
```

# Задание №5

>Сформулируйте задачу №4 так, чтобы выяснить в какую сторону от 25г в среднем отличается вес мышей из предложенной выборки.

```{r}
#Нулевая гипотеза (H0): Средний вес мышей равен 25г.
#Альтернативная гипотеза (H1): Средний вес мышей больше или меньше 25г.

# Выполняем t-тест
t_test_result <- t.test(mice$weight, mu = 25)

# Выводим результаты t-теста
print(t_test_result)

#Если это значение положительно, это означает, что среднее значение выборки больше, чем предполагаемое среднее (25г в данном случае). Если значение t-статистики отрицательно, это означает, что среднее значение выборки меньше предполагаемого среднего.

# Определяем, в какую сторону отличается средний вес
if (t_test_result$statistic > 0) {
  print("Средний вес мышей больше 25г")
} else {
  print("Средний вес мышей меньше 25г")
}


```
# Задание №6

>Воспользуйтесь набором данных genderweight из пакета datarium.

>Различается ли в среднем вес мужчин и женщин из предложенной выборки?

>Объясните выбор теста, сформулируйте необходимые нулевую и альтернативную гипотезы.

>Визуализируйте результаты наиболее наглядным образом.

```{r}
data("genderweight")
#Нулевая гипотеза (H0) для двухвыборочного t-теста гласит, что средние двух групп равны. Альтернативная гипотеза (H1) утверждает, что средние значимо различаются.
#Для этого можно использовать двухвыборочный t-тест, который предназначен для сравнения средних двух независимых групп.
t.test(weight ~ group, data = genderweight)
boxplot(weight ~ group, data = genderweight,
        xlab = "Group", ylab = "Weight",
        main = "Weight by group",
        col = c("pink","lightblue"))

```

# Задание №7

>Воспользуйтесь набором данных mices2 из пакета datarium.

>Изменился ли в среднем вес мышей после воздействия?

>Если изменился, то уменьшился или увеличился?


```{r}
data(mice2)

# Проведение t-теста
t_test_result <- t.test(mice2$before, mice2$after)

# Вывод результатов
print(t_test_result)

# Определяем, в какую сторону отличается средний вес
if (t_test_result$statistic > 0) {
  print("Средний вес мышей увеличился")
} else {
  print("Средний вес мышей уменьшился")
}

```
>Результат t-теста будет содержать статистическую значимость (p-value), которая позволит определить, произошло ли значимое изменение в среднем весе мышей. Если p-value меньше заданного уровня значимости (обычно 0.05), то можно заключить, что изменение веса мышей после воздействия статистически значимо.

>Если p-value меньше уровня значимости, то можно сказать, что средний вес мышей увеличился или уменьшился после воздействия. Конкретное направление изменения (увеличение или уменьшение) определяется знаком t-статистики: если t-статистика положительна, то вес мышей увеличился, если отрицательна - уменьшился.

# Задание №8

>Воспользуйтесь набором данных о звездных войнах.

>Разделите персонажей на высоких (рост (height) > 180) и невысоких (рост <= 180).

>Связаны ли рост и гендер (gender) персонажей?


```{r}
data(starwars)

# Разделение персонажей на высоких и невысоких
high_characters <- filter(starwars, height > 180)
low_characters <- filter(starwars, height <= 180)

# Преобразование фактора 'gender' в символьный вектор
starwars$gender <- as.character(starwars$gender)

# Создание вектора с новыми уровнями
new_levels <- c("masculine" = 1, "feminine" = 2)

# Преобразование символьного вектора 'gender' в числовой вектор
starwars$gender <- as.numeric(new_levels[starwars$gender])


# Вычисление корреляции между ростом и гендером
cor_result <- cor.test(starwars$height, starwars$gender)

# Вывод результатов
print(cor_result)

# Проверяем p-value
if (cor_result$p.value < 0.05) {
  print("существует статистически значимая связь между ростом и гендером персонажей")
} else {
  print("Не существует статистически значимая связь между ростом и гендером персонажей")
}

```
>Результат корреляционного теста будет содержать значение корреляции и p-value. Если p-value меньше заданного уровня значимости (обычно 0.05), то можно заключить, что существует статистически значимая связь между ростом и гендером персонажей.

# Задание №9

>Воспользуйтесь данными из таблицы pois.tsv

>Различается ли в среднем время (time) между группами poison? Воспользуйтесь ANOVA.

>Если различается, то между какими конкретно группами?


```{r}
# Загрузка данных
data <- read.delim("pois.tsv", sep = "\t")

# Разделение строки на колонки
data <- data.frame(do.call("rbind", strsplit(as.character(data$N.time.poison.treat), ",")))

# Переименование колонок
names(data) <- c("N", "time", "poison", "treat")

# Преобразование типов данных
data$N <- as.integer(data$N)
data$time <- as.numeric(data$time)
data$poison <- as.factor(data$poison)
data$treat <- as.factor(data$treat)

# Создание модели ANOVA
model <- aov(time ~ poison, data = data)

# Получение результатов ANOVA
results <- summary(model)

# Вывод результатов
print(results)
#Результаты ANOVA будут показаны в консоли. Если p-значение для группы poison меньше 0.05, это указывает на то, что существуют значимые различия в среднем времени между группами.

# Выполнение Tukey HSD
posthoc <- TukeyHSD(model)

# Вывод результатов
print(posthoc)

```
>Если p-значение для пары групп меньше 0.05, это указывает на то, что эти две группы отличаются друг от друга

# Задание №10

>Воспользуйтесь данными из таблицы pois.tsv

>Различаются ли в среднем времена отклика между каждой группой по столбцу treat? Проведите необходимое количество сравнений.

>Для решения воспользуйтесь непараметрическим тестом. Укажите допущения, если необходимо.

>Создайте таблицу, где в строках будут указаны пары сравниваемых групп, для каждого сравнения укажите p-value.

>С помощью функции p.adj дополните таблицу поправленными p-value, используйте два любых разных способа поправки, принадлежащих к разным классам (FDR, FWER).

>Нарисуйте диаграмму рассеяния, где по осям будут отложены значения поправленных p-value для одного из методов.

>Сделайте вывод о том, какой из методов “строже” и почему.


```{r}
#Проведение непараметрического теста Краскела-Уоллиса для сравнения средних значений времени отклика в разных группах из столбца 'treat'. Этот тест используется в случае, когда данные не подчиняются нормальному распределению. В R для этого используется функция kruskal.test

kruskal_results <- kruskal.test(time ~ treat, data = data)

#Создание таблицы p-value для каждой пары групп
pairwise_results <- pairwise.wilcox.test(data$time, data$treat, p.adjust.method = "none")

#Корректировка p-value с использованием функции p.adjust.Например, можно использовать методы "holm" (FWER) и "fdr" (FDR)
pairwise_results$p.value.holm <- p.adjust(pairwise_results$p.value, method = "holm")
pairwise_results$p.value.fdr <- p.adjust(pairwise_results$p.value, method = "fdr")

#Построение диаграммы рассеяния для значений поправленных p-value
plot(pairwise_results$p.value.holm, pairwise_results$p.value.fdr)

```

>Если после коррекции p-value увеличиваются, это указывает на то, что примененный метод коррекции "строже"
 
>fdr круче!